臺灣雲林地方法院民事判決
111年度小上字第11號
上  訴  人  林呈  
被  上訴人  馨琳揚企管顧問有限公司

法定代理人  唐明良
上列當事人間請求給付電信費事件，上訴人對於中華民國111年6
 月10日本院虎尾簡易庭111年度虎小字第129號第一審判決提起
上訴，本院判決如下：
    主  文
上訴駁回。
第二審訴訟費用新臺幣壹仟伍佰元由上訴人負擔。
    事實及理由
一、按對於小額程序之第一審裁判之上訴，非以其違背法令為理
    由，不得為之，民事訴訟法第436 條之24第2 項定有明文；
    又上訴狀內應記載上訴理由，表明：㈠原判決所違背之法令
    及具體內容。㈡依訴訟資料可認為原判決有違背法令之具體
    事實，同法第436 條之25亦定有明文可參。再者，所謂判決
    違背法令，乃係指判決不適用法規或適用不當，亦為同法第
    468 條所明定，且此亦為小額事件之上訴程序所準用（民事
    訴訟法第436 條之32第2 項規定參照）。本件上訴人提起上
    訴，主張原審未合法通知上訴人言詞辯論程序、未審究本件
    電話費債權應有民法第126條、第127條第8款規定5年、2年
    短期時效之適用等，堪認上訴人提起本件上訴，應已具備合
    法要件，合先敘明。
二、上訴意旨略以：
  ㈠上訴人於民國111年5月7日收受鈞院虎尾簡易庭111年度虎小
    調字第87號通知書，其上僅有上訴人姓名、開庭期日為111
    年5月27日上午9時31分、種類係調解之記載，並未載明欲行
    言詞辯論。原審如欲依111年度虎小調字第87號於111年5月2
    7日上午9時31分行言詞辯論，亦應於期日種類記載「言詞辯
    論期日」之通知，並應依民事訴訟法第252條規定應記載不
    到場時之法定效果。然原審未合法通知上訴人言詞辯論期日
    ，卻准許被上訴人一造辯論之聲請，而為一造辯論判決，依
    民事訴訟法第436條之24規定，原審未踐行合法通知上訴人
    言詞辯論程序，且未載明不到場辯論之法律效果，而逕為一
    造辯論判決，自屬違背法令。
  ㈡上訴人係36年4月25日出生，僅受小學二年之教育，並從事農
    業工作，然依被上訴人所提出之申請文件等，其上簽名字跡
    工整端正，顯非一高齡且目不識丁之老農所親簽。訴外人台
    灣大哥大股份有限公司(下稱台灣大哥大公司)未提出代理人
    之雙證件代辦各項服務之申請，且台灣大哥大公司亦未要求
    代理人於「代理人簽章欄」簽名，並確認是否為上訴人授權
    辦理，且就【HTCOne16G(灰)(M8x)(LTE)】高價手機商品實
    際交付予何人亦未如實記載簽收，顯有疏失。又由被上訴人
    提出之號碼可攜服務申請書，銷售店點為台灣大哥大公司台
    南府前店，惟上訴人係居住於雲林縣西螺鎮，何以捨近求遠
    至台南府前店辦理申請號碼可攜服務，顯然違反常理。
  ㈢依據臺灣高等法院暨所屬法院92年法律座談會民事類提案第4
    號審查意見及研討結果「現今社會無線通信業務蓬勃發展，
    此類電信服務之債權實有從速促其確定之必要性，應認『電
    信服務』亦為民法第127條第8款所稱之『商品』，而電信費為
    其提供商品之代價，故電信費用請求權應有該條款規定2年
    短期時效之適用。」，是本件補償金新臺幣（下同）10,093
    元即有2年短期時效之適用。而由被上訴人提出之專案補繳
    款通知書可知，本件帳單之最後繳款期限為104年9月24日，
    依上開座談會審查意見，被上訴人對於上訴人之電信費債權
    已罹於時效而消滅，利息之部分依民法146條前段規定亦罹
    於時效，故上訴人自得依民法第144條規定拒絕給付，爰依
    民事訴訟法第436條之24、第468條之規定提起上訴等語，並
    聲明：
　⒈原判決廢棄。
　⒉被上訴人在第一審之訴駁回。
三、本院判斷如下：
  ㈠按第四百三十六條之八所定事件，依法應行調解程序者，如
    當事人一造於調解期日五日前，經合法通知無正當理由而不
    於調解期日到場，法院得依到場當事人之聲請，命即為訴訟
    之辯論，並得依職權由其一造辯論而為判決。調解期日通知
    書，並應記載前項不到場之效果，民事訴訟法第436條之12
    第1項定有明文。經查，本件原審之調解期日訂於111年5月2
    7日進行，該庭期通知於111年5月4日送達上訴人，有送達證
    書一份附於原審卷宗可證，且在本院虎尾簡易庭通知書上注
    意事項欄十一亦已載明：「關於請求給付金錢或其他代替物
    或有價證券之訴訟，其標的金額或價額在新台幣十萬元以下
    且依法應行調解程序者，如當事人一造於調解期日五日前，
    經合法通知無正當理由不於調解期日到場，法院得依到場當
    事人之聲請，命即為訴訟之辯論，並得依職權由其一造辯論
    而為判決」，亦有該通知書一份在卷可稽。因此，原審已將
    不到庭之效果記載於期日通知書上，甚為明確，從而，上訴
    人主張原審未為言詞辯論之通知，亦未於調解通知書上載明
    不到場時之法定效果等語，殊難憑採，則原審依被上訴人之
    聲請命即為訴訟之辯論，及一造辯論而為判決，揆諸上開法
    條規定，自難謂其判決有不適用法規之當然違背法令之情事
    可言。
  ㈡復按所謂小額訴訟判決違背法令係指判決不適用法規或適用
    不當者而言，且判決有民事訴訟法第469條第1款至第5款情
    形之一者，為當然違背法令（參照民事訴訟法第436條之32
    第2項規定），惟若僅係取捨證據、認定事實等屬於原審法
    院職權行使之事項，除有認定違法之情形外，即不許任意指
    摘其認定不當，以為上訴理由。上訴人提起本件上訴爭執被
    上訴人所提出申辦門號暨相關申請文件上之簽名非其親簽，
    亦無代理人代為申辦證明，及上訴人居住在雲林縣，何以捨
    近求遠於台灣大哥大公司台南府前店辦理號碼可攜服務等節
    ，核屬事實審法院就取捨證據、認定事實之職權範圍，應由
    事實審法院斟酌全辯論意旨及調查證據之結果，依自由心證
    判斷，非法律審之本院所得審究。
  ㈢又按小額訴訟程序之當事人除有因原法院違背法令致未能提
    出者外，於第二審程序不得提出新攻擊或防禦方法，民事訴
    訟法第436條之28定有明文。其立法理由在於貫徹小額程序
    之簡速性，避免因當事人於上訴程序提出新事實及證據而延
    滯訴訟。是小額事件之第二審法院原則上應按第一審之訴訟
    資料，審核其訴訟程序及判決內容有無違背法令，若當事人
    於第二審方提出新訴訟資料或攻防方法，且未釋明未及時提
    出係因原審違背法令所致時，第二審法院即不得加以斟酌，
    上訴人以新攻擊防禦方法指摘原判決違法時，上訴亦難認有
    理由。上訴人上訴時始主張本件電信費、補償金債權請求權
    已罹於民法第127條第8款規定之2年短期時效，此均為原審
    未提出之新攻擊或防禦方法，於小額訴訟第二審程序本不得
    提出，上訴人亦未敘明其因原審違背法令致其未能提出之情
    事，依前揭說明，本院就該等攻擊防禦方法自不應予以審酌
    。
四、綜上所述，原審判決並無上訴人所指判決不適用法規或適用
    不當等違背法令之情事，上訴意旨指摘原審判決認事用法違
    背法令，求予廢棄改判，顯無理由，爰不經言詞辯論，逕以
    判決駁回其上訴。
五、本件第二審訴訟費用應依民事訴訟法第436 條之32第1 項準
    用第436 條之19條第1 項之規定，確定其數額為1,500元，
    應由上訴人負擔。　
六、據上論結，本件上訴為無理由，依民事訴訟法第436條之29
    第2款、第436條之32第1項、第2項、第449條第1項、第436
    條之19第1項、第78條，判決如主文。
中　　華　　民　　國　 111 　年　　8 　　月　  16 　　日
             民事第二庭  審判長法  官  陳秋如
　                             法  官  冷明珍
　　　　　　   　　　　  　　  法  官  蔡碧蓉  
以上正本係照原本作成。
本判決不得上訴。
中　　華　　民　　國　 111 　年　　8 　　月　  16 　　日
                               書記官　林家莉